臺灣板橋地方法院交通事件裁定
原處分機關　交通部公路總局臺北區監理所
異　議　人
即受處分人　甲○○
上列受處分人因違反道路交通管理處罰條例案件，對交通部公路
總局臺北區監理所於民國93年9 月8 日，以北監營字第裁40-C00
000000號所為之裁決處分（原舉發案號：臺北縣政府警察局93年
9 月3 日北縣警交字第C00000000 號），聲明異議，本院裁定如
下：
    主  文
原處分撤銷。
甲○○不罰。
    理  由
一、原處分意旨以：異議人即受處分人甲○○於民國93年9 月3
    日6 時許，駕駛車號HH-900號營業遊覽大客車，沿臺北縣新
    莊市○○路往桃園縣方向行駛，於行經臺北縣新莊市○○路
    台富食品工廠前（即臺北縣新莊市○○路26號旁）時，因轉
    彎未使用方向燈違規，嗣經警掣單舉發，乃依道路交通管理
    處罰條例第48條第1 項第1 款、第63條第1 項第1 款之規定
    ，裁處異議人罰鍰新臺幣9 百元，並記違規點數1 點。
二、異議意旨略以：當時異議人所駕駛之車輛是直行狀態，並未
    變換車道。斯時因異議人所駕車輛右側機車很多，被害人劉
    銘貴是由左後方騎進禁行機車道，而左邊即是施工圍籬，因
    此被害人才會與異議人所駕駛之車輛左後車身發生擦撞而跌
    倒，是以警方認定因異議人駕車變換車道不慎而肇事，此與
    事實不符，為此聲明異議，請求撤銷原處分等語。
三、按汽車駕駛人轉彎時，在轉彎或變換車道前，未使用方向燈
    者，處2 百元以上6 百元以下罰鍰，並記違規點數1 點，道
    路交通管理處罰條例第48條第1 項第1 款、第63條第1 項第
    1 款定有明文。
四、查原處分機關交通部公路總局臺北區監理所以異議人甲○○
    於前揭時、地，駕駛營業遊覽大客車，因「轉彎未使用方向
    燈」違規而據以裁罰異議人，此固有臺北縣政府警察局93年
    9 月3 日北縣警交字第C00000000 號舉發違反道路交通管理
    事件通知單（下稱舉發通知單）、違反道路交通管理事件裁
    決書各1 紙附卷可稽，並經本院向原舉發單位臺北縣政府警
    察局新莊分局函查確認，經回覆表示：本件異議人駕車係違
    反道路交通管理處罰條例第48條第1 款「在轉彎或變換車道
    前，未使用方向燈或不注意來、往行人或轉彎前未減速慢行
    者」之規定而為舉發，有臺北縣政府警察局新莊分局93年10
    月28日新警交裁字第0930038192號函1 份附卷可參。惟異議
    人堅決否認有上開違規行為，辯稱：係因異議人所駕駛之遊
    覽車右側有眾多機車，異議人始將車輛向左邊行駛，但仍屬
    直行狀態，並非變換車道等語。經查，揆諸卷附本件道路交
    通事故現場圖及事故現場照片顯示，被告肇事地點之路面刮
    痕及被害人之機車傾倒位置均在內車道中間，又被害人倒臥
    在內車道，緊臨內、外車道線旁，且路面因捷運施工而減縮
    等位置標示、路面寬度與肇事遊覽車之車寬及兩車行進方向
    、軌跡等資料觀之，堪信異議人當時駕駛遊覽車應係為避讓
    右側之機車，始將其所駕駛之遊覽車略為向左邊行駛，異議
    人應無變換車道之意圖，且從客觀事實之角度，亦要難將異
    議人為避讓右邊車輛而向左邊行駛之駕駛行為，逕予評斷為
    「變換車道」之理。從而，異議人前開置辯，應可信實。則
    異議人當時駕駛遊覽車既無變換車道之實，然原處分機關猶
    據前開道路交通管理處罰條例第48條第1 款之違規事由而裁
    罰異議人，於法即有違誤之處。綜上所述，本件異議人之異
    議為有理由，應由本院將原處分撤銷，另為異議人不罰之諭
    知如主文第二項所示，以資適法。
五、至依異議人於本件事故刑事案件偵查中所稱：因當時我所駕
    駛的車輛右邊有5 、6 部機車，所以我往左側開，開了一點
    點，從左後照鏡看到一台機車在我左後方，然後與我駕駛的
    車輛車身擦撞倒地等語，顯然被告之駕駛行為有違反道路交
    通安全規則第94條第3 項之未注意與他車併行之間隔，並隨
    時採取必要安全措施之情形，此部分應由原處分機關另為適
    法之處理，附此敘明。
據上論斷，依道路交通案件處理辦法第二十條前段，裁定如主文
。
中　　華　　民　　國　　94　　年　　2 　　月　　24　　日
                      交通法庭  法　官  黃若美
上列正本證明與原本無異。
如不服本裁定，應於裁定送達後5日內向本院提出抗告狀。
                                書記官  曹秋冬
中　　華　　民　　國　　94　　年　　2 　　月　　25　　日
